臺北高等行政法院判決　　　　　　　　　　　　　　九十一年度訴字第二四八三號
　　　　　　　　　　　　　　　.
　　原　　　告　粉墨實業有限公司
　　代　表　人　甲○○
　　被　　　告　財政部關稅總局
　　代　表　人　鍾火成（總局長）
　　訴訟代理人　丙○○
右當事人間因進口貨物核定完稅價格事件，原告不服財政部中華民國九十一年四月二
十九日台財訴字第○九○○○二四五七七號訴願決定，提起行政訴訟。本院判決如左
：
　　主  文
原告之訴駁回。
訴訟費用由原告負擔。
　　事  實
一、事實概要：原告於民國八十八年六月二十四日至八月四日自香港進口SONY
    PLAYSTATION及SEGA V SATURN四批，（報單號碼：第ＡＡ／八八／三八三七／○
    一八二、ＡＡ／八八／三四八九／○四四五、ＡＡ／八八／四一三○／○二五一
    、ＡＡ／八八／四四三七／○三○三號），來貨SONY PLAYSTATION SCPF-7501原
    申報單價FOB HKD300/PCE，SEGA V SATURN RG-JXl及SEGA SATURN MK-00000-00
    原申報單價FOB HKD230/PCE，經基隆關稅局依行為時關稅法第五條之一規定，按
    原申報價格先行徵稅驗放。嗣該局函請被告機關複查價格結果，來貨應改按SONY
    PLAYSTATION SCPF-750l CIF JPYl2176/PCE、SEGA V SATURN RG-JXl及SEGA
    SATURN MK-00000-00 FOB HKD300/PCE核估完稅價格。原告不服，聲明異議，未
    獲變更，提起訴願，亦遭駁回，遂向本院提起行政訴訟。
二、兩造聲明：
　(一)原告聲明：原處分及訴願決定均撤銷。訴訟費用由被告負擔。
　(二)被告聲明：駁回原告之訴。訴訟費用由原告負擔。
三、兩造之主張：
甲、原告主張：
  (一)原告確係以進口申報之價格向香港富利登有限公司所購進庫存貨之電腦遊樂器，
    此有經原告所提出之經香港法院公證及中華旅行社認證之買賣合約書、訂購單、
    信用狀及匯款水單等文件可資佐證。而參酌該買賣合約書第三條所載「以上各項
    條款均經雙方同意，若有一方違約，違約之一方願無條件賠償對方三萬元美金」
    ，倘本件買真價金有以高報低而屬虛偽，賣方礙於約定，將無從向原告請求真實
    價金之給付，否則將自損約新台幣（以下同）一百萬元，此縱愚者，亦不致於此
    。
  (二)本件被告曾於八十八年五月六日至原告之國內買受人金恐龍股份有限公司（以下
    簡稱金恐龍公司）進行訪談，經該公司負責人乙○○表示，前揭貨物若未經檢修
    整理，單價約為二千四百元，若經檢修整理單價則為四千二百元至四千五百元。
    參照原告進口之報價分別為HKD（港幣）三百三十元或二百三十元，約折合新台
    幣為一千二百至九百二十元，此加計原告其它管銷費用，下游商店金恐龍公司之
    其它費用成本，加計其利潤，符合其銷售價格，而倘依被告核課之SONY
    PLAYSTATION SCPE-7501 CIF JPY（日幣）12176/PCE，約折合新台幣三千元，依
    原告銷售該產品，豈非虧本而售，此實不合常理。
  (三)被告於八十八年五月六日派員至金恐龍公司抄錄四合SCPH-750l TV GAME之製造
    號碼，經被告送請日商SONY公司查係銷北美機種，出廠日期為八十八年三月間。
    惟查原告與港商係八十八年一月二十六日訂約，斯時不可能進口尚未上市之新機
    種，且原告於八十八年二月十日至四月二十一日亦不可能進口到八十八年三月始
    從日本原廠出貨之銷北美機種，此可從日本出口再經北美銷售，復銷往香港再轉
    至台灣，其間作業時間自不可能達成，此部分被告查證之機號顯為錯誤；且原告
    倘需進口日本SONY新產品，亦實無庸大費週章經過北美、香港為之，而本件原告
    實際向香港商進口之貨，係為富利登有限公司於八十八年十二月四日來函所載之
    U0000000、U0000000、U0000000、U0000000、U0000000、U0000000、U0000000
    、U0000000、U0000000、U0000000、U0000000、U0000000、U0000000、U0000000
    、U0000000、U0000000、U0000000、U0000000、U0000000-U0000000機種製號碼
    ，此部分亦請貴院能再向日本SONY公司查明該機號究為何時出廠，以明真象。
  (四)本件原告賣方係在香港，且據原告提出經公、認證之買賣合約書，而我國不乏有
    駐港之商務、外交機構，被告捨該等可查證之機構，竟以日本SONY電腦遊樂器原
    廠稱：「SCPH-7501係銷北美機種，‧‧‧該公司產品在供不應求之情況下，北
    美地區有過剩庫存品之說詞，該公司並不認同。」而認定與日本本土銷售差鉅甚
    大之香港地區銷售情形，核與實情有違，而本件SONY原廠之產品，係於八十七年
    八月初上市，迄原告提供香港富利登有限公司來函之庫存品報價單之八十八年一
    月止，已有五個多月之久（非訴願決定書所稱之僅四個月），而本件電腦遊戲器
    ，係屬高度流行之科技商品，隨著流行時間及其它新產品之推出，極易為市場所
    淘汰，且倘貨物滯銷，長期存放，機器內部零件潮溼，即告損害而成無用之產品
    ，而本件SONY產品自八十七年八月間上市迄八十八年七月間即停產，足見並非為
    該公司所誇稱之暢銷產品，亦足見該產品，在市面上銷售期甚為短暫，廠商倘覺
    銷售將發生滯銷時，斷然削價以售，亦屬商業上之常情，從而原告以庫存品而向
    香港商低價買進，實與現行商機相符，被告未識現行商業商機瞬息萬變，徒以未
    具商業背景之眼光，誤認原告屬高價低報進口，惠請貴院能依職權或責成被告向
    香港駐外機構調查實際價格，以免造成誤判，有損人民權益。
乙、被告主張：
  (一)訴訟理由三、（一）略稱：「．．．購進庫存貨之電腦遊樂器．．．經香港法院
    公證及中華旅行社認證之買賣合約書、訂購單、信用狀及匯款水單等文件可資佐
    證．．．違約一方願無條件賠償對方三萬美金．．．」及理由三、（四）略稱「
    ．．．而本件SONY原廠之產品，係於八十七年八月初上市，迄原告提供之．．．
    庫存品報價單之八十八年一月止，已有五個月之久．．．銷售期甚為短暫．．．
    以庫存品而向香港商低價買進，實與現行商機相符．．．」等節，查原告所稱均
    係說明本案因係庫存品，故以低價購得，並提供報價單及經中華旅行社簽證之買
    賣合約書文件為證。然所稱香港方面之公、認證，僅係公、認證其簽名為真正且
    合法，並未對其內容確認，而本案原申報價格較代理商進口同樣貨物之交易價格
    偏低達23%及60%。查SONY SCPH-7501係日本SONY公司八十七年八月新推出之機型
    ，八十七年十一月始有業者自美國進口該產品，而其庫存品報價單所示日期為八
    十八年一月七日，距新產品上市後僅約四、五個月，即稱庫存品顯不合理；且依
    其國內買受人提供SONY SCPH-7501四台貨樣之製造號碼，函請駐日查價代表向原
    廠查得來貨在日本出廠日期均為八十八年三月，皆在其八十八年一月七日報價單
    及八十八年一月二十六日買賣合約日期之後，來貨在報價簽約時既尚未出廠自難
    以庫存品認定之。原告所稱以低價購進庫存品乙節顯非事實，從而上開載明庫存
    品之交易相關文件自不足採。
  (二)訴訟理由三、（二）略稱：「．．．國內買受人金恐龍股份有限公司．．．負責
    人乙○○表示，前揭貨物若未經檢修整理，單價約為新台幣二千四百元，．．．
    而倘依被告核課．．．約折合新台幣三千元，．．銷售該產品，豈非虧本而售．
    ．．」乙節，查本案依原告提供之國內銷售發票查得所載買受人金恐龍公司，依
    據經濟部商業司登記統一編號利用電腦檔IS6查得該公司登記之電話號碼與原告
    於發票上加蓋統一發票章所列電話號碼相同，復查原告公司負責人甲○○亦為金
    恐龍公司股東，顯見雙方關係異於尋常，從而金恐龍公司說明整修、未整修單價
    自不具公信力，訴訟理由所稱該產品虧本出售，亦不足採。
  (三)訴訟理由三、（三）略稱：「．．．至金恐龍公司抄錄四台SCPH-7501 TV GAME
    之製造號碼．．．出廠日期為八十八年三月間．．．與港商係八十八年一月二十
    六日訂約．．．於八十八年二月十日至四月二十一日亦不可能進口到八十八年三
    月始從日本原廠出貨之銷北美機種．．．被告查證之機號顯為錯誤；．．．香港
    商．．．富利登公司．．．來函所載之．．．機種製造號碼．．．亦請．．．查
    明該機號究為何時出廠．．．」乙節，查被告機關驗估處於八十八年五月六日派
    員至金恐龍股份有限公司訪談並抄錄貨品，訪談內容與原告進口案件有關，負責
    人乙○○豈有提供與本案無關之貨品供抄錄之理，訴訟理由所稱查證之機號顯為
    錯誤，顯非事實。又原告與港商係八十八年一月二十六日簽訂購買庫存品之買賣
    合約書，而實際進口貨出廠日期在八十八年三月，顯見其所謂庫存品之合約不足
    採信。復查原告自八十八年二月至八十八年五月六日（本處由金恐龍公司抄錄四
    台製造號碼）止，共進口四批SCPH-7501計一千六百台，而其中進口報單第ＡＥ
    ／八八／一五五一／０一六二號（八十八年三月二十六日自香港出口）及進口報
    單第ＡＡ／八八／二０八０／０三八九號（八十八年四月十八日自香港出口）各
    進口六百台，依該二份報單香港之出口日期，扣除原告訴願時所稱之推算運送報
    關時間至少需時二十天計算，所稱不可能進口到八十八年三月始從日本原廠出貨
    之銷北美機種，亦非事實。另港商富利登公司八十八年十二月四日來函所提供之
    SCPH-7501製造號碼，係在本總局驗估處抄錄製造號碼日期之後，該函顯不足證
    明所列製造號碼即為原告之實際進口者，自無須向日本SONY公司查明其出廠日期
    。
  (四)訴訟理由三、（四）略稱：「．．．賣方係在香港，．．．竟以日本SONY電腦遊
    樂器原廠稱．．．而認定與日本本土銷售差距甚大之香港地區銷售情形，核與實
    情有違，．．．」及理由四、略稱：「．．．遽引日本本土SONY公司之說詞而誤
    判遠於香港之商情，．．．」等節，查電玩類貨品市場競爭激烈，類似貨品尚有
    任天堂及SEGA等品牌，各該廠商均極重視市場供需調查，以為生產及訂價參考；
    況SONY原廠在香港亦有分公司，所稱遽引日本SONY公司之說詞而誤判香港商情顯
    係低估SONY公司原廠之市場調查能力，且與該類貨品市場之行銷狀況脫節。
　　理  由
一、按「從價課徵關稅之進口貨物，其完稅價格，以該進口貨物之交易價格作為計算
    根據。」為關稅法第十二條第一項前段所明定。又「進口貨物之完稅價格，不合
    於第十二條之規定核定者，海關得按該貨物出口時或出口前、後銷售至中華民國
    之同樣貨物之交易價格核定之。」、「進口貨物之完稅價格，不合於第十二條、
    第十二條之二之規定核定者，海關得按該貨物出口時或出口前、後銷售至中華民
    國之類似貨物之交易價格核定之。」、「進口貨物之完稅價格，不合於第十二條
    、第十二條之二、第十二條之三之規定核定者，海關得按國內銷售價格核定之。
    」、「進口貨物之完稅價格，不合於第十二條、第十二條之二、第十二條之三及
    第十二條之四之規定核定者，海關得按計算價格核定之。」、「進口貨物之完稅
    價格不合於第十二條、第十二條之二、第十二條之三、第十二條之四及第十二條
    之五之規定核定者，海關得依據查得之資料，以合理方法核定之。」亦分別為同
    法第十二條之二第一項前段、第十二條之三第一項前段、第十二條之四第一項、
    第十二條之五第一項及第十二條之六所規定。
二、本件係原告於八十八年六月二十四日至八月四日自香港進口SONY PLAYSTATION及
    SEGA V SATURN四批，來貨SONY PLAYSTATION SCPF-7501原申報單價 FOBHKD300/
    PCE，SEGA V SATURN RG-JXl及SEGA SATURN MK-00000-00原申報單價FOB HKD
    230 /PCE，基隆關稅局依被告機關查核結果，來貨分別改按CIF JPYl2176/PCE、
    FOB HKD300/PCE核估完稅價格，並通知原告繳納應補稅款。原告不服，則主張其
    向香港所購買之庫存貨品皆有國外報價單及買賣合約書，提供之進貨、銷貨、存
    貨、日記帳冊，皆可證明原告所申報之價格，確實是按實際向國外購買之價格申
    報，希望原告能幫忙消化其庫存，願以清倉便宜價格出售云云，資為抗辯。
三、經查：
  (一)原告於八十八年六月二十四日至八月四日自香港進口SONY PLAYSTATION及SEGA V
    SATURN四批，（報單號碼：第ＡＡ／八八／三八三七／○一八二、ＡＡ／八八／
    三四八九／○四四五、ＡＡ／八八／四一三○／○二五一、ＡＡ／八八／四四三
    七／○三○三號），來貨SONY PLAYSTATION SCPF-7501原申報單價FOB
    HKD300/PCE，SEGA V SATURN RG-JXl及SEGA SATURN MK-00000-00原申報單價FOB
    HKD230/PCE，經基隆關稅局依行為時關稅法第五條之一規定，按原申報價格先行
    徵稅驗放，有進口報單四紙在卷足憑，且為兩造所不爭執，洵堪認定。
  (二)據被告機關駐日代表向日本原廠SONY電腦遊樂器公司亞洲部部長安田哲彥查詢結
    果告稱：「SCPH7501係銷北美機種，‧‧‧該公司產品在供不應求之情況下，北
    美地區有過剩庫存品之說詞，該公司並不認同」；系爭貨品係日本SONY公司八十
    七年八月新推出之機型，八十七年十一月始有業者自美國進口該產品，本件報價
    單所示日期為八十八年一月七日，且原告所提供經香港當地法院公證及中華旅行
    社認證之買賣合約書係於八十八年一月二十六日簽訂，距此新產品上市僅約四個
    月。且依其國內買受人提供SONY SCPH-7501四台貨樣之製造號碼，函請駐日查價
    代表向原廠查得來貨在日本出廠日期均為八十八年三月，皆在其八十八年一月七
    日報價單及八十八年一月二十六日買賣合約日期之後，系爭貨品在報價簽約時既
    尚未出廠自難以庫存品認定之。至原告主張本件係經香港方面之公、認證等語；
    惟查經公、認證者，僅能證明其形式真正，並未對其內容真正所為之確認，是原
    告所主張本件係以低價購進庫存品等語，尚難可採。
  (三)系爭貨物之國內買受人金恐龍公司設立日期為八十八年一月三十一日，該公司除
    向原告購入該項產品外，並未向其他人採購，故被告所屬驗估處人員於八十八年
    五月六日至該公司，自一批未開封之紙箱中選定其中一箱，由該公司負責人乙○
    ○拆封後，取出四台包裝完整之SONY SCPH–7501 TV GAME新品供抄錄其製造號
    碼，該貨樣厥為原告所售之系爭貨物，而非原告所稱係金恐龍公司之客戶送請維
    修改裝之貨品。本件依原告提供之國內銷售發票查得所載買受人金恐龍公司，依
    據經濟部商業司登記統一編號利用電腦檔IS6查得該公司登記之電話號碼與原告
    於發票上加蓋統一發票章所列電話號碼相同，且原告公司負責人甲○○為金恐龍
    公司股東，而乙○○八十八年間為該公司總經理，雙方關係異於尋常，是以乙○
    ○於本院審理中所為之證言，容有偏頗之虞，尚未能以其證言為據。
  (四)原告於八十八年一月二十六日即與賣方即富利登有限公司簽訂買賣合約書，共訂
    購SONY SCPH–7501 TV GAME 3,000PCE等貨品，係分批交貨，除本件四批外；原
    告自八十八年二月至八十八年五月六日止，共進口四批SCPH-7501計一千六百台
    ，而其中進口報單第ＡＥ／八八／一五五一／０一六二號（八十八年三月二十六
    日自香港出口）及進口報單第ＡＡ／八八／二０八０／０三八九號（八十八年四
    月十八日自香港出口）各進口六百台，依該二份報單香港之出口日期，扣除運送
    報關時間至少需時二十天計算，所稱不可能進口到八十八年三月始從日本原廠出
    貨之銷北美機種，自不足採。另富利登有限公司公司八十八年十二月四日所提供
    之SCPH-7501製造號碼，係在本被告機關所屬驗估處抄錄製造號碼日期之後，尚
    難證明所列製造號碼即為原告之實際進口者；是原告請求本院向日本SONY公司查
    明其出廠日期，即無此必要，併此敘明。
四、綜上所述，原處分依法自無不合，訴願決定予以維持，亦無違誤。原告徒執前詞
    ，訴請撤銷訴願決定及原處分，為無理由，應予駁回。
五、本件事證已明，兩造其餘攻擊防禦方法，與本件判決結果不生影響，故不逐一論
    述及函調，併此敘明。
據上論結，本件原告之訴為無理由，爰依行政訴訟法第九十八條第三項前段，判決如
主文。
中　　華　　民　　國　　九十三　　　年　　　 一　　　　月　　  十六　　　日
               臺 北 高 等 行 政 法 院   第 七 庭
                              審 判 長 法  官  黃  秋  鴻
                                       法  官　李  得  灶
                                       法  官　林  金  本
右為正本係照原本作成。
如不服本判決，應於送達後二十日內，向本院提出上訴狀並表明上訴理由，如於本判
決宣示後送達前提起上訴者，應於判決送達後二十日內補提上訴理由書（須按他造人
數附繕本）。
中　　華　　民　　國　　九十三　　　年　　　 一　　　　月　　  十六　　　日
                                       書 記 官  王 琍 瑩
